最　高　行　政　法　院　裁　定
　　　　　　　　　　　　　94年度裁字第01654號
抗　告　人　甲○○
訴訟代理人　乙○○
上列抗告人因與相對人考試院訴願審議委員會及考試院等2相對
人間申請閱覽卷宗事件，對於中華民國93年5月17日臺北高等行
政法院92年度訴字第4713號裁定提起抗告，本院裁定如下︰
　　主  文
抗告駁回。
抗告訴訟費用由抗告人負擔。
　　理  由
一、本件原裁定係以：抗告人前因考績事件，不服公務人員保障
    暨培訓委員會（下稱保訓會）民國91年9月10日九一公申決
    字第0226號再申訴決定，提起訴願，案經相對人考試院以依
    公務人員保障法規定，再申訴案經保訓會為再申訴決定即告
    確定，其復依訴願程序請求救濟，於法不合，而於92年4月9
    日以（92）考台訴決字第078號為「訴願不受理」之決定。
    嗣抗告人對上開訴願決定，向相對人考試院申請再審，經相
    對人考試院以與申請再審期間之規定不合，而於92年7月11
    日以（92）考台訴決字第134號為「再審不受理」之決定。
    茲抗告人於上述訴願及再審期間，分別依行政程序法第46條
    、訴願法第49條、第75條及考試院檔案申請閱覽規則等規定
    ，申請閱覽卷宗，經相對人考試院分別於上開決定書中敘明
    ：「因本案既不得依訴願程序請求救濟，訴願人之請求自無
    所附麗，而無踐行之餘地」及「因本案申請再審既依法不受
    理，再審申請人之請求亦無所附麗，而無踐行之餘地」在案
    。惟抗告人復以相對人考試院對其於訴願及再審程序中申請
    閱覽卷宗「置之不理」為由，再向相對人考試院提起訴願。
    案經相對人考試院以對於抗告人申請閱覽卷宗之請求，均經
    加以審酌，並於決定書中敘明拒絕之理由，並無抗告人所稱
    「置之不理」之情形，抗告人不服相對人考試院於訴願及再
    審程序中所為未准其閱覽卷宗之程序上處置，依訴願法第76
    條規定，應併同訴願決定或訴願再審決定提起行政訴訟，竟
    提起訴願，於法不合，而於92年8月8日以（92）考台訴決字
    第152號為「訴願不受理」之決定。抗告人不服該訴願決定
    ，提起本件訴訟，請求相對人考試院訴願審議委員會應依法
    指定期日准予閱覽卷宗（含保訓會檢送之卷宗），嗣追加相
    對人考試院為相對人。查訴願法第76條規定：「訴願人或參
    加人對受理訴願機關於訴願程序進行中所為之程序上處置不
    服者，應併同訴願決定提起行政訴訟。」考其立法意旨，訴
    願人或參加人對訴願程序之進行，有不同意見時，原得聲明
    不服，以供受理訴願機關審酌；惟為恐影響訴願程序之進行
    ，爰明定其有不服者，得於提起行政訴訟時併同提出，以資
    救濟。本件抗告人因考績事件，不服考試院訴願及再審程序
    中所為未准其閱覽卷宗之程序上處置，依前開規定應併同訴
    願決定或訴願再審決定提起行政訴訟，其逕提起訴願，相對
    人考試院依訴願法第77條第8款為訴願不受理之決定，自無
    不合。從而，抗告人提起本件行政訴訟，請求撤銷該訴願決
    定，相對人考試院訴願審議委員會應依法指定期日准予閱覽
    卷宗（含保訓會檢送之卷宗），及確認該訴願決定及相對人
    之不作為處分為違法，其中相對人考試院訴願審議委員會為
    相對人考試院之內部單位，無當事人能力，相對人考試院部
    分，為起訴不備要件，均非合法為由，駁回抗告人之起訴。
二、抗告意旨略謂：抗告人分別於92年3月25日及92年5月19日向
    相對人考試院訴願審議委員會提出閱卷申請書，請求依法指
    定期日准予閱覽卷宗，然相對人考試院訴願審議委員會卻未
    曾於『訴願程序進行中』，依考試院檔案申請閱覽規則第4
    條之規定「有所作為」為合法之「處置」，而違法「置之不
    理」。則抗告人又如何依訴願法第76條之規定，「對受理訴
    願機關於『訴願程序進行中』「所為」之程序上「處置」不
    服者，應併同訴願決定提起行政訴訟」。準此，原審法院誤
    解訴願法第76條規定之真正立法意旨與含意，顯有適用法規
    錯誤之違法。本件之「訴訟標的」與「被告」皆與臺北高等
    行政法院92年度訴字第2746號案件不同，依法不得併案審理
    或合併審理；原審法院顯有誤認「訴訟標的」與「被告」及
    適用法規錯誤之違法。本件已依訴願法第2條及行政訴訟法
    第5條之規定合法起訴，依「不告不理」之原則，原審法院
    即應依法為實體之審理；然原審法院卻違法不為實體之審理
    ，顯有不適用法規之違法。本件之相對人皆具當事人能力及
    合於起訴之要件，原審法院誤認相對人不具當事人能力及不
    合於起訴之要件，顯有適用法規錯誤之違法。【給付訴訟（
    按課予義務訴訟為給付訴訟之一種）之被告，以原告所主張
    有給付義務之人為被告。至於被告是否確實對原告負給付義
    務，則為給付之訴有無理由之問題，與是否為適格之被告無
    關。亦即在給付訴訟（按課予義務訴訟為給付訴訟之一種）
    ，主張自己享有訴訟標的之給付請求權之人，具有原告適格
    。其被原告主張為給付義務人者，具有被告適格】。相對人
    考試院訴願審議委員會既已被抗告人主張為給付義務人，其
    即具有被告適格。抗告人提起本件行政訴訟完全合法云云。
三、本院按行政訴訟法第22條規定：「自然人、法人、中央及地
    方機關、非法人團體，有當事人能力。」又行政程序法第2
    條第2項規定：「本法所稱行政機關，係指代表國家、地方
    自治團體或其他行政主體表示意思，從事公共事務，具有單
    獨法定地位之組織。」本件相對人考試院訴願審議委員會為
    考試院之內部單位，不具有機關地位，其職責為專門處理訴
    願事件，揆諸上開規定欠缺行政訴訟之當事人能力。抗告人
    以之為行政訴訟之對造，原審依行政訴訟法第107條第1項第
    3款規定，認該部分因無當事人能力，予以駁回，核無違誤
    。抗告意旨將當事人能力與當事人適格混為一談，殊無足採
    。次按訴願法第76條規定：「訴願人或參加人對受理訴願機
    關於訴願程序進行中所為之程序上處置不服者，應併同訴願
    決定提起行政訴訟。」又同法第97條所定再審程序，實質上
    為前訴願程序之再開或續行，自亦有同法第76條之適用。本
    件閱覽卷宗之請求係於訴願及訴願之再審程序中所為，相對
    人考試院於訴願決定理由項下一併諭示否准，核屬訴願程序
    中所為之程序上處置，抗告人苟有不服，應對相對人考試院
    所為不受理訴願決定提起行政訴訟併主張之。詎抗告人未對
    訴願決定或訴願再審決定不服提起行政訴訟，其另行對閱覽
    卷宗之請求部分提起訴願及行政訴訟，自非合法。原裁定駁
    回抗告人之起訴，洵無違誤。抗告難認有理由，應予駁回。
四、依行政訴訟法第104條、民事訴訟法第95條、第78條，裁定
    如主文。
中    華    民    國    94    年    8     月   25     日
                  第二庭審判長法  官　廖　政　雄
                              法  官　林　清　祥
                              法  官　鍾　耀　光
                              法  官　姜　仁　脩
                              法  官  胡  國  棟
以  上  正  本  證  明  與  原  本  無  異
中    華    民    國    94    年    8    月    25     日
　　　　　　　　　　　　　　　書記官　張　雅　琴
